【裁判字號】    94,交上易,309
【裁判日期】    950106
【裁判案由】    過失傷害
【裁判全文】
臺灣高等法院刑事判決               94年度交上易字第309號
上  訴  人  臺灣臺北地方法院檢察署檢察官
上  訴  人
即  被  告  乙○○
                      之1號
上列上訴人因過失傷害案件，不服臺灣臺北地方法院94年度交易
字第283號，中華民國94年11月10日第一審判決（起訴案號：臺
灣臺北地方法院檢察署93年度偵字第16532號），提起上訴，本
院判決如下：
    主  文
原判決撤銷。
乙○○從事業務之人，因業務上之過失傷害人，處有期徒刑肆月
，如易科罰金，以參佰元折算壹日。
    事  實
一、乙○○為計程車司機，平日以駕駛計程車為業，係從事駕駛
    業務之人，於民國93年2月3日下午17時30分許，駕駛車牌號
    碼2A-622號營業小客車，自臺北市大安區市○○道○段高架
    橋下光復南路匝道由西往東行駛，途經市○○道○段236號前
    時，明知汽車行近行人穿越道前，應減速慢行，遇有行人穿
    越時，無論有無交通警察指揮或號誌指示，均應暫停讓行人
    先行通過、行經閃光黃燈路段，車輛應減速接近，注意安全
    ，小心通過；行車速度，應依標誌或標線之規定行駛，而依
    當時為日間自然光線、但天候為雨天，路面無障礙物，視距
    良好，並無不能注意之情事，適有甲○○○徒步行經上開路
    段，由北向南穿越行人穿越道。詎乙○○於行近行人穿越道
    前，未減速慢行，暫停讓甲○○○先行通過，並於行經閃光
    黃燈路段，車輛應減速接近，注意安全，小心通過，竟以超
    越速限40公里之時速行駛，致其所駕車輛左前車頭撞擊甲○
    ○○，致甲○○○受有頭部外傷合併顱內出血、左胸多處肋
    骨骨折合併肺挫傷、兩側脛股粉碎性骨折、右肱骨骨折、心
    律不整、心衰竭及顏面外傷合併齒脫落之傷害。
二、案經被害人甲○○○訴由臺北市政府警察局大安分局移送臺
    灣臺北地方法院檢察署檢察官偵查起訴。
    理  由
一、訊據被告乙○○對於上開時地駕駛營業小客車撞擊告訴人甲
    ○○○，致告訴人受有傷害等情坦承不諱，惟矢口否認有何
    過失犯行，辯稱：當時其雖駕車自臺北市大安區市○○道○
    段高架橋下光復南路匝道由西往東行駛，但經過市○○道○
    段236號前時，並未超速行駛，時速約30至40公里之間。又
    其撞到告訴人之地點並非行人穿越道，而是行人穿越道之前
    約12至15公尺，該處適有一缺口，告訴人是從該處缺口穿越
    ，未走行人穿越道，且當時行人穿越道供行人觸碰之按鈕壞
    掉，燈光號誌未正常運作，其並無過失云云。
二、惟查：
（一）上開事實，業據告訴人指訴綦詳，並有道路交通事故現場
      圖、道路交通事故補充資料表（見第16532號偵查卷第21
      、22頁）、現場照片（見第16532號偵查卷第19至21頁、
      第27至29頁、第7號偵查卷第8至9頁）、道路交通事故調
      查報告表(一)（見第7號偵查卷第7頁）在卷可參。告訴人受
      有上開傷害，亦有臺安醫院診斷證明書（見第16532號偵
      查卷第17頁、第7號偵查卷第10頁）及受傷照片（見第7號
      偵查卷第5頁）附卷足憑。
（二）被告雖辯稱：告訴人當時並未走在行人穿越道，而是自行
      人穿越道前約12至15公尺之缺口穿越馬路云云。然告訴人
      於原審證述：當天唱完歌要回家，過馬路時被撞到，被拖
      了十幾公尺，當時是跟著別人後面走在斑馬線上等語（見
      原審卷第53頁正、反面）。則告訴人既跟在別人後面走，
      衡情已不致一群人均不行走行人穿越道。且對照道路交通
      事故現場圖（見第16532號偵查卷第21頁），被告所駕駛
      車輛之煞車痕起點在超越斑馬線左方1.1公尺處（即在斑
      馬線內），足見告訴人係在斑馬線上被撞到。至告訴人所
      稱之斑馬線前12至15公尺處，依現場照片觀之，雖適有一
      缺口，但有一排直立之阻隔柱，並為光復南路匝道上市○
      ○道高架橋處，行走不容易且不安全，而告訴人年紀老邁
      （17年次），亦無捨僅有幾步路距離之行人穿越道不走，
      而穿越不安全又不好走路段之理，況依前揭事證，已足認
      定告訴人確係於穿越行人穿越道時遭被告車輛撞擊。
（三）肇事地點之路口為行人按押觸動號誌，平常時段幹、支道
      行車號誌各以閃光黃、紅燈運作，行人號誌各向皆以閃光
      紅燈管制，當行人欲穿越市○○道而按押行人按鈕時，路
      號才會執行一個週期三色號誌管制（先開放市○○道行車
      號誌綠燈，再行開放穿越市○○道行人號誌綠燈），然後
      再恢復閃光號誌管制。上揭路口號誌於93年2月3日前即設
      置完成，並以行人觸動式運作，設置時間已不可考等情，
      有臺北市政府警察局大安分局94年4月13日北市警安分刑
      字第09431124600號函附臺北市交通管制工程處94年4月6
      日北市交工程字第09431275500號函在卷可稽（見第7號偵
      查卷第119、120頁）。又依現場照片所示（見第7號偵查
      卷第21頁），其內之行人按押觸動號誌電線脫落，足見該
      路口之行人按押觸動號誌已損壞。且參證人即臺北市交通
      管制工程處正工程師歐明昆證述：此路口有設置行人觸碰
      按鈕，北側、南側各有一顆，幹道是閃黃光，支道是閃紅
      燈。一般的路口如果有設置觸碰按鈕的話，按了之後會變
      成一般的紅綠燈。因為這個路口的路形比較特殊，所以後
      來把行人觸碰按鈕關閉，關閉已經超過二年，所以行人穿
      越道一直在閃紅燈，不可能有綠燈等語（見原審卷第54頁
      反面、第55頁），堪認該路口之行人按押觸動號誌損壞已
      久而無運作。雖臺北市政府警察局大安分局前揭函記載：
      93 年2月3日上開路口並無任何故障及維修紀錄。但該行
      人按押觸動號誌確實損壞已久，是無故障及維修紀錄，不
      表示案發當日行人按押觸動號誌仍屬正常運作。惟肇事地
      點之路口雖行人按押觸動號誌已損壞，但仍有其他號誌、
      標線指示駕駛及行人之通行。依道路交通事故現場圖及現
      場照片所示，肇事地點劃有行人穿越道，燈號則為閃光黃
      燈，此並經證人歐明昆證述明確（見原審卷第55頁）。
（四）被告又辯稱：並未超速云云。依卷附道路交通事故調查報
      告表(一)記載，肇事路段之速限為40公里，現場並有速限為
      時速40公里之標誌，觀之現場照片甚明（見第7號偵查卷
      第20頁）。事故當時，天候為雨天，路面濕潤，經記明於
      道路交通事故調查報告表(一)，而事發後經測量發現被告駕
      駛之汽車在現場留有左輪煞車痕13公尺、右輪煞車痕12.1
      公尺，經載明於道路交通事故現場圖。依卷附「汽車煞車
      距離、行車速度及道路摩擦係數對照表」所示（見第7號
      偵查卷第6頁），在新築、濕潤之瀝青道路上，車速為時
      速50公里時，煞車痕為12.2公尺，對照被告所駕駛汽車當
      時左、右輪煞車痕分別為13公尺、12.1公尺，平均煞車痕
      為12.5公尺，且肇事後被告所駕駛車輛之擋風玻璃於撞擊
      告訴人後掉落於車前約2.1公尺處，撞擊力道猛烈，可見
      其於肇事當時之時速應甚快速而業已達到50公里。
（五）按行車速度，依速限標誌或標線之規定；汽車行近行人穿
      越道前，應減速慢行，遇有行人穿越時，無論有無交通警
      察指揮或號誌指示，均應暫停讓行人先行通過，道路交通
      安全規則第93條第1項、第103條定有明文。又閃光黃燈表
      示「警告」，車輛應減速接近，注意安全，小心通過，道
      路交通標誌標線號誌設置規則第211條亦有明定，被告駕
      車自應注意上開規定。依道路交通事故調查報告表(一)之記
      載，事故發生當時為日間自然光線、但天候為雨天，路面
      無障礙物，視距良好，被告並無不能注意之情形，竟疏未
      注意而行近行人穿越道前，未減速慢行，暫停讓告訴人先
      行通過，並於行經閃光黃燈路段，車輛應減速接近，注意
      安全，小心通過，竟以超越速限40公里之時速超速行駛，
      致所駕車輛左前車頭撞擊告訴人，對於本件車禍之發生自
      有過失。本件事故經臺北市車輛行車事故鑑定委員會鑑定
      結果，亦認被告有行人穿越道有行人穿越時未暫停讓行人
      先行通過及超速行駛之過失，告訴人無肇事因素，有該委
      員會93年8月31日北鑑審字00000000000號函附鑑定意見書
      在卷可參（見第16532號卷第3至4頁）。被告雖辯稱：當
      時雖為日間自然光線，但因係雨天，故天色昏暗，車輛行
      進時要開大燈，然此情況下被告駕車並非已不能注意上開
      情事，其仍有應注意能注意而不注意之過失至明。而告訴
      人確因本件車禍，受有上開傷害，是被告之過失行為與告
      訴人之傷害結果間，自具相當因果關係。
（六）至被告另辯稱：懷疑告訴人因青光眼，致於過馬路時沒有
      看到被告之車輛，突然衝出才造成車禍云云。然告訴人陳
      稱：其雖然有白內障與一點青光眼，但手術已經五年，看
      得很清楚等語（見原審卷第53頁反面），臺安醫院亦函復
      稱：告訴人於92年6月9日在該眼科初診，視力右眼為0.7
      、左眼為0.4，二者皆已在三軍總醫院接受過白內障及青
      光眼之手術，狀況穩定，仍在定期接受青光眼藥水治療，
      至93年11月1日止共門診檢查13次。92年12月25日為車禍
      前最後一次檢查，視力雙眼皆1.0（正常），有該院94年3
      月6日（94）醫發字第100號函及所附病歷在卷可稽（見第
      7號偵查卷第60至116頁），並無證據證明告訴人於車禍當
      時因視力問題而未看清楚左右來車。至告訴人於原審所稱
      ：當時行人專用號誌之燈號是綠燈云云（見原審卷第53頁
      ），惟該路口行人觸碰按鈕已關閉，行人穿越道是一直閃
      紅燈，經證人歐明昆證述如前，故不可能有綠燈，故告訴
      人在行走行人穿越道時，行人專用號誌應是閃紅燈，告訴
      人上開所述，衡係跟著前面行人通過，而想當然以為是綠
      燈所生之誤會，尚不得因此即認其有何因視力問題而未看
      清來車之情形。
（七）綜上所述，本件事證明確，被告犯行堪以認定。
三、被告平日以駕駛為計程車為業，係從事駕駛業務之人，而於
    駕駛計程車時發生本件車禍，核係犯刑法第284條第2項前段
    之業務過失傷害罪。被告行經行人穿越道不依規定讓行人優
    先通行，因而致人受傷，依法應負刑事責任，應依道路交通
    管理處罰條例第86條第1項之規定，加重其刑。又被告於肇
    事後，於警員前往現場處理時，在其上開犯行未為任何有偵
    查犯罪職權之公務員已知悉前，不逃避接受裁判而當場向警
    員自首，承認其為肇事人，有臺北市○○○○○道路交通事
    故肇事人自首情形紀錄表在卷可參（見第16532號偵查卷第
    26頁），應依刑法第62條前段之規定，減輕其刑，並先加後
    減之。
四、原審認被告所犯罪證明確，予以論罪科刑，固非無見。惟查
    ：告訴人跟著前面行人在行人穿越道上行走而穿越馬路，被
    告竟駕車超速行駛，於行近行人穿越道時，未減速慢行，並
    暫停讓告訴人先行通過，又如何以謂告訴人有未注意左右來
    車之過失？原判決僅憑上開行人穿越道之行人專用號誌燈為
    閃光紅燈狀態，依道路交通標誌標線號誌設置規則第207條
    第4款，此時行人於跨入道路前，應先停止，注意左、右來
    車，小心通過之規定，而認為告訴人有於跨入道路前有疏未
    注意左右來車，並小心通過之過失，尚有未洽。檢察官上訴
    ，指原審量刑過輕，被告上訴，否認過失云云，雖均無理由
    ，惟原判決既有可議，自應由本院予以撤銷改判。爰審酌被
    告之過失程度、告訴人所受傷害非輕，自93年2月3日住進加
    護病房，三週後情況才穩定，並曾使用呼吸器，灌食甚久，
    有前揭臺安醫院函在卷可參，對身體及精神之影響實屬嚴重
    ，犯後雖未坦承過失，且尚未與告訴人達成和解，惟已先行
    支付部分之醫藥及必要費用（見原審卷第24頁反面）等一切
    情狀，量處如主文所示之刑，並諭知易科罰金之折算標準。
據上論斷，應依刑事訴訟法第369條第1項前段、第364條、第299
條第1項前段、刑法第284條第2項前段、第62條前段、第41條第
1項、道路交通管理處罰條例第86條第1項、罰金罰鍰提高標準條
例第1條前段、第2條，判決如主文。
本案經檢察官郭弘佑到庭執行職務。
中    華    民    國    95    年    1     月    6     日
                  刑事第三庭審判長法  官  洪光燦
                                  法  官  江振義
                                  法  官  王詠寰
以上正本證明與原本無異。
不得上訴。
                                  書記官  駱麗君
中    華    民    國    95    年    1     月    6     日
附錄：本案論罪科刑法條全文
刑法第284條
因過失傷害人者，處六月以下有期徒刑、拘役或五百元以下罰金
，致重傷者，處一年以下有期徒刑、拘役或五百元以下罰金。
從事業務之人，因業務上之過失傷害人者，處一年以下有期徒刑
、拘役或一千元以下罰金，致重傷者，處三年以下有期徒刑、拘
役或二千元以下罰金。


司法院資訊處製作；財團法人民間司法改革基金會備份。
